【裁判字號】    98,訴,1058
【裁判日期】    981224
【裁判案由】    違反毒品危害防制條例
【裁判全文】
臺灣屏東地方法院刑事判決              98年度訴字第1058號
公  訴  人  臺灣屏東地方法院檢察署檢察官
被      告  甲○○
上列被告因違反毒品危害防制條例案件，經檢察官提起公訴（98
年度毒偵字第765 號），嗣被告於本院準備程序進行中先就被訴
事實為有罪之陳述，本院告知被告簡式審判程序之旨，並聽取當
事人之意見後，裁定改由受命法官獨任依簡式審判程序審理，判
決如下：
    主  文
甲○○施用第一級毒品，累犯，處有期徒刑壹年肆月；又施用第
二級毒品，累犯，處有期徒刑拾月。應執行有期徒刑貳年。
    事  實
一、甲○○前於民國89年間，因施用毒品案件，經本院以89年度
    毒聲字第1762號裁定送觀察、勒戒，經評定有繼續施用毒品
    傾向，又經本院以89年度毒聲字第1997號裁定令入戒治處所
    施以強制戒治，至90年8 月29日戒治期滿執行完畢，刑責部
    分則經本院以89年度易字第1446號判決處有期徒刑8 月、6
    月，應執行有期徒刑1 年確定，而於92年2 月27日縮刑期滿
    執行完畢；又於93年間，因施用毒品案件，經本院以93年度
    訴字第582 號判決處有期徒刑1 年2 月、10月，應執行有期
    徒刑1 年10月確定，復於94年間，因施用毒品案件，經本院
    以95年度訴字第24號判決處有期徒刑1 年6 月、1 年2 月，
    應執行有期徒刑2 年6 月確定，嗣經本院以96年度聲減字第
    1704號裁定減刑為有期徒刑9 月、7 月，應執行有期徒刑1
    年3 月確定，與前開案件接續執行，嗣於97年3 月31日因縮
    短刑期假釋出監付保護管束，至97年9 月5 日保護管束期滿
    ，視為執行完畢。詎其仍不知悔改、戒絕毒品，明知海洛因
    及甲基安非他命分別經公告列為毒品危害防制條例第2 條第
    2 項第1 款、第2 款之第一級毒品及第二級毒品，不得非法
    持有、施用，竟基於施用第一級毒品海洛因及第二級毒品甲
    基安非他命之犯意，於98年1 月14晚上7 時許，在位於屏東
    縣屏東市○○路○段頂宅街51號之鴿舍下，以將甲基安非他
    命置於鋁箔紙上，用火燒烤並吸食其產生煙霧之方式，施用
    甲基安非他命，惟因該鋁箔紙破損而未能繼續施用，其旋改
    以玻璃球吸食器同時裝盛甲基安非他命及海洛因，以火燒烤
    成煙霧吸食之方式，繼續施用甲基安非他命並施用海洛因。
    嗣因其另涉嫌竊盜案件，於98年1 月17日中午12時10分許，
    在上開鴿舍旁為警查獲，警方將其帶回警局製作筆錄，其於
    上開施用第二級毒品甲基安非他命犯行未被警方發覺之前，
    主動向警方坦承前開施用第二級毒品犯行，警方乃徵得其同
    意採集其尿液送驗後，結果呈嗎啡及甲基安非他命陽性反應
    ，而查知上情。
二、案經屏東縣政府警察局報告臺灣屏東地方法院檢察署檢察官
    偵查起訴。
    理  由
一、本案被告甲○○所犯違反毒品危害防制條例案件，並非法定
    刑為死刑、無期徒刑或最輕本刑3 年以上有期徒刑之罪，亦
    非高等法院管轄第一審之案件，而被告於本院準備程序中就
    被訴事實為有罪之陳述，本院合議庭乃裁定由受命法官獨任
    進行簡式審判程序。又簡式審判程序之證據調查，依刑事訴
    訟法第273 條之2 規定，不受同法第159 條第1 項審判外陳
    述排除之限制，再被告對於卷內之各項證據，亦不爭執證據
    能力，故卷內所列之各項證據，自得作為證據，先予敘明。
二、上揭事實，業據被告於本院審理時坦承不諱，其為警所採集
    之尿液檢體，經送請台灣檢驗科技股份有限公司以酵素免疫
    分析法及氣相層析質譜儀法檢驗，結果呈嗎啡及甲基安非他
    命陽性反應，有該公司98年3 月20日編號KＺ000000000000號
    濫用藥物尿液檢驗報告及毒品案件涉嫌人尿液採證編號姓名
    對照表各1 份在卷足憑（見警卷第5 、7 頁），被告自白顯
    與事實相符。再按毒品危害防制條例於92年7 月9 日修正公
    布，其中第20條、第23條將施用毒品之刑事處遇程序，區分
    為「初犯」、「5 年內再犯」、「5 年後再犯」，而依立法
    理由觀之，僅限於「初犯」、「5 年後再犯」，始應先經觀
    察、勒戒或強制戒治程序，倘被告於5 年內已再犯，經依法
    追訴處罰，縱其第3 次（或第3 次以上）再度施用毒品之時
    間，在初犯經觀察、勒戒或強制戒治執行完畢釋放5 年以後
    ，已不合於「5 年後再犯」之規定，且因已於「5 年內再犯
    」，顯見其再犯率甚高，原實施觀察、勒戒或強制戒治，已
    無法收其實效，即應依該條例第10條處罰，最高法院95年5
    月9 日95年度第7 次刑事庭會議決議可資參照。查被告前於
    89年間，因施用毒品案件，經本院以89年度毒聲字第1762
    號裁定送觀察、勒戒，經評定有繼續施用毒品傾向，又經本
    院以89年度毒聲字第1997號裁定令入戒治處所施以強制戒治
    ，至90年8 月29日戒治期滿執行完畢，刑責部分則經本院以
    89年度易字第1446號判決處有期徒刑8 月、6 月，應執行有
    期徒刑1 年確定，而於92年2 月27日縮刑期滿執行完畢；又
    於93年間，因施用毒品案件，經本院以93年度訴字第582 號
    判決處有期徒刑1 年2 月、10月，應執行有期徒刑1 年10月
    確定，復於94年間，因施用毒品案件，經本院以95年度訴字
    第24號判決處有期徒刑1 年6 月、1 年2 月，應執行有期徒
    刑2 年6 月確定，嗣經本院以96年度聲減字第1704號裁定減
    刑為有期徒刑9 月、7 月，應執行有期徒刑1 年3 月確定，
    與前開案件接續執行，嗣於97年3 月31日因縮短刑期假釋出
    監付保護管束，至97年9 月5 日保護管束期滿，視為執行完
    畢等事實，有臺灣屏東地方法院檢察署刑案資料查註紀錄表
    、臺灣高等法院被告全國前案紀錄表各1 份在卷可按，是被
    告既已於觀察、勒戒、強制戒治執行完畢釋放後5 年內再犯
    施用毒品案件，並經法院論罪科刑，即非屬前述「5 年後再
    犯」之情形，檢察官自應依法追訴。從而，本件事證明確，
    被告犯行洵堪認定，應依法論科。
三、查海洛因、甲基安非他命分屬毒品危害防制條例第2 條第2
    項第1 款、第2 款所規定之第一級毒品及第二級毒品。是核
    被告所為，係犯毒品危害防制條例第10條第1 項施用第一級
    毒品及同條第2 項之施用第二級毒品罪。其持有毒品復進而
    施用，持有毒品之低度行為，均為施用毒品之高度行為所吸
    收，不另論罪。又其所犯上開2 罪，犯意各別，行為互殊，
    應予分論併罰。再查其前有如事實欄所示之科刑及執行情形
    ，有臺灣屏東地方法院檢察署刑案資料查註紀錄表、臺灣高
    等法院被告前案紀錄表各1 份附卷足憑，其於刑之執行完畢
    後5 年內，故意再犯本件有期徒刑之2 罪，均為累犯，均應
    依刑法第47條第1 項加重其刑。又被告於其前開施用第二級
    毒品犯行未被發覺之前，即主動向警方坦承上開施用第二級
    毒品犯行，嗣並接受裁判等事實，有被告之警詢筆錄可參（
    見警卷第3 頁），堪認符合自首之要件，爰依刑法第62條前
    段規定，就其所犯施用第二級毒品罪部分減輕其刑，並依法
    先加重後減輕之。本院審酌被告施用毒品，足以戕害其身心
    ，滋生其他犯罪，惡化治安，且前有施用毒品前科、素行不
    良，有上開前科紀錄表可稽，惟念其犯後坦承犯行，且施用
    毒品行為於本質上係屬自我戕害行為，反社會性之程度較低
    等一切情狀，並斟酌檢察官之求刑，分別量處如主文所示之
    刑，並定其應執行之刑。
據上論斷，應依刑事訴訟法第273 條之1 第1 項、第299 條第1
項前段，毒品危害防制條例第10條第1 項、第2 項，刑法第11條
前段、第47條第1 項、第62條前段、第51條第5 款，判決如主文
。
本案經檢察官任亭到庭執行職務。
中    華     民     國    98   年    12    月    24   日
                    刑事第五庭  法   官  陳秀慧
以上正本證明與原本無異。
如不服本判決應於收受判決後10日內向本院提出上訴書狀，並應
敘述具體理由；其未敘述上訴理由者，應於上訴期間屆滿後20日
內向本院補提理由書（均須按他造當事人之人數附繕本）「切勿
逕送上級法院」。
中    華     民     國    98   年   12     月   24    日
                          書記官  溫訓暖
附錄本判決論罪科刑法條：
毒品危害防制條例第10條
施用第一級毒品者，處 6 月以上 5 年以下有期徒刑。
施用第二級毒品者，處 3 年以下有期徒刑。

司法院資訊處製作；財團法人民間司法改革基金會備份。
